【裁判字號】    99,訴,626
【裁判日期】    990610
【裁判案由】    毒品危害防制條例
【裁判全文】
臺灣板橋地方法院刑事判決               99年度訴字第626號
公  訴  人  臺灣板橋地方法院檢察署檢察官
被      告  甲○○
選任辯護人  林帥孝律師
上列被告因違反毒品危害防制條例案件，經檢察官提起公訴（98
年度偵字第23695 號），本院判決如下：
    主  文
甲○○販賣第二級毒品，累犯，處有期徒刑柒年拾月，販賣第二
級毒品所得財物現金新臺幣壹仟元沒收，如全部或一部不能沒收
時，以其財產抵償之，販賣第二級毒品所用之00000000
00號行動電話壹支及SIM 卡壹枚沒收，如全部或一部不能沒收
時，追徵其價額或以其財產抵償之；又持有第一級毒品，累犯，
處有期徒刑肆月，扣案之第一級毒品海洛因陸包（淨重共參點伍
玖公克，不含外包裝袋部分）沒收銷燬，海洛因包裝袋陸只均沒
收；應執行有期徒刑捌年壹月，販賣第二級毒品所得財物現金新
臺幣壹仟元沒收，如全部或一部不能沒收時，以其財產抵償之，
販賣第二級毒品所用之0000000000號行動電話壹支及
SIM 卡壹枚沒收，如全部或一部不能沒收時，追徵其價額或以其
財產抵償之，扣案之第一級毒品海洛因陸包（淨重共參點伍玖公
克，不含外包裝袋部分）沒收銷燬，海洛因包裝袋陸只均沒收。
    事  實
一、甲○○前曾於民國84年間因違反肅清煙毒條例、麻醉藥品管
    理條例、贓物等案件，分經判處有期徒刑3 年6 月、8 月、
    3 年6 月、5 年4 月、8 月、4 月，經分別定應執行刑為3
    年11月、9 年3 月確定，於83年6 月6 日因羈押入監，嗣於
    89年1 月12日假釋出監，並於91年4 月15日再度入監執行殘
    刑，復經減刑，於96年8 月13日執畢出監（應於96年7 月16
    日執畢）。詎仍不知悔改，明知海洛因及甲基安非他命，分
    別係毒品危害防制條例所列管之第一、二級毒品，不得持有
    、販賣，竟於98年7 月6 日下午4 時40分3 秒許，經乙○○
    以0000000000號電話撥打其持用之0000000000號電話，要求
    購買第二級毒品甲基安非他命後，即基於販賣第二級毒品甲
    基安非他命之犯意，洽妥乙○○以新臺幣（下同）1000元之
    代價向甲○○購買甲基安非他命0. 2公克，而後甲○○即前
    往臺北縣鶯歌鎮○○路某處，交付約定之甲基安非他命0.2
    公克予乙○○，收取現金1000元而完成交易。另基於持有第
    一級毒品海洛因之犯意，於98年8 月25日18時許，在國道3
    號公路鶯歌交流道，向綽號「阿如」之年籍不詳之成年男子
    ，以10000 元代價購得第一級毒品海洛因6 包（經鑑驗合計
    淨重3.59公克），即攜回臺北縣鶯歌鎮○○街1 之1 號3 樓
    住處而持有之。嗣經警於98年8 月26日上午8 時15分許，在
    甲○○上址住處內，扣得前揭海洛因6 包，始查悉上情。
二、案經臺灣板橋地方法院檢察署檢察官指揮臺北縣政府警察局
    三峽分局偵辦後偵查起訴。
    理  由
一、訊據被告甲○○對上開持有第一級毒品犯行坦承不諱，惟矢
    口否認有販賣第二級毒品犯行，先辯稱：98年7 月6 日是乙
    ○○打電話給伊的，他拜託伊給他價值1千 元的甲基安非他
    命，但是伊說要他來伊的住處，伊們再一起一人出1 千元再
    去向他人購買，後來買回來了，就兩人一起施用，旋改稱：
    98年7 月6 日那天伊和乙○○有打電話聯絡，伊有交給乙○
    ○0.2 公克的甲基安非他命，乙○○也有交給伊1 千元，但
    那1 千元是乙○○交給伊，請伊幫他代為向他人合買用的。
    繼改稱：當天是乙○○來找伊，給伊1 千元，伊們兩人再一
    起前往藥頭家，向藥頭買完甲基安非他命，回到伊的住處，
    伊再將乙○○分得的0.2 公克交給他，就是一人一包云云。
    惟查：
  (1)被告上揭犯行，有證人乙○○、陳煌銘、鄭麗霞、呂珮瑜於
    偵查中之證述、通訊監察譯文、扣押物品目錄表1 紙、查獲
    現場照片、法務部調查局98年10月12日調科壹字第09823028
    080 號毒品鑑定書1 份可資佐證（被告暨選任辯護人除證人
    乙○○上揭證述外，均同意作為證據，本院經核並無不適當
    之情況，認為應得作為證據，至證人乙○○經本院傳、拘無
    著而未到庭，無從由被告行使詰問權，然其於偵查中之證詞
    業經具結，且與其餘證據並無扞格矛盾，並無顯不可信之情
    況，認為應得作為證據）。足認被告前揭持有第一級毒品之
    自白與事實相符，堪予採信。
  (2)被告雖以前情辯解，然依98年7 月6 日下午4 時40分3 秒許
    乙○○持用之0000000000號電話與被告持用之0000000000號
    電話通訊監察譯文所示，乙○○稱：「大仔，你那裡有沒有
    男的」，被告稱：「有啊」，乙○○稱：「你可以拿給我嗎
    ，我再給你錢」，被告稱：「好啊」之對話（98年度偵字第
    23695 號卷，第49頁），與乙○○證稱：伊打電話給被告，
    以1000元購買0.2 公克甲基安非他命，之後被告拿甲基安非
    他命到鶯歌鎮○○路，伊擺地攤的地方交給伊，伊以現金交
    付給被告等情（同前卷，第99頁）互核相符。反之，被告於
    偵查中就上情先辯稱：不曾拿毒品給乙○○，旋改稱：伊是
    拿甲基安非他命給乙○○吃，但沒有收1000元（同前卷，第
    118 頁），於本院準備程序中先辯稱：當時乙○○要求伊提
    供價值1000元的甲基安非他命，伊要求乙○○要到伊住處，
    再一起一人出1000元去向他人購買，買回來後兩人一起施用
    ，旋改稱：當時伊有交給乙○○0.2 公克的甲基安非他命，
    乙○○也有交給伊1000元，但那是乙○○交給伊，請伊幫他
    代為向他人合買用的，繼改稱：當天是乙○○來找伊，給伊
    1000元，兩人再一起前往藥頭處買甲基安非他命，再一起回
    到伊的住處，伊再將乙○○分得的一包0.2 公克交給他等情
    （本院99年4 月2 日準備程序筆錄）。顯示被告先否認曾交
    付毒品予乙○○，繼改稱僅係無償轉讓甲基安非他命，再則
    稱係與乙○○合買甲基安非他命，然就合買情節亦有不同描
    述，歷次辯解情節反覆矛盾，顯非無隱，自難逕信。且依被
    告於本院準備程序辯解之主要情節，均係要求乙○○到被告
    住處，再前往毒品上游處合資購買甲基安非他命，然依上揭
    通訊監察譯文所示，乙○○係要求被告將甲基安非他命送到
    乙○○所在位置，被告亦無異議，嗣後被告與乙○○在同日
    並無其他通訊對話，並未顯示被告有改變約定事項，要求乙
    ○○到被告住處之情況，是被告辯解情節顯與事實不符，已
    無可採。
  (3)本案被告雖否認有販賣甲基安非他命之犯行，惟按販賣毒品
    係政府嚴予查緝之違法行為，且上述毒品可任意分裝或增減
    其分量，而每次買賣之價量，亦隨時依雙方關係之深淺、當
    時之資力、需求程度及對行情之認知等因素機動調整，因之
    販賣之利得，除經被告坦承犯行，或帳冊價量均記載明確外
    ，委難查得實情，是縱未確切查得販賣賺取之實際差價，但
    除別有事證，足認係按同一價格轉讓，確未牟利之情形外，
    尚難執此認非法販賣之事證有所不足，致知過坦承者難辭重
    典，飾詞否認者反得逞僥倖，而失情理之平。凡為販賣之不
    法行為者，苟無利可圖，應無甘冒持有毒品遭查獲之極大風
    險，且支出交通成本而親送至交易處所之可能，是被告販入
    之價格必較售出之價格低廉，而有從中賺取買賣差價牟利之
    意圖及事實，應屬符合論理法則且不違背社會通常經驗之合
    理判斷。是被告販賣甲基安非他命予乙○○，有從中賺取差
    價牟利之營利意圖，已屬灼然。
  (4)綜上所述，被告上開辯解部分，無從建立合理懷疑而推翻前
    揭積極證據，尚難採信。從而被告上開犯行均事證明確，犯
    行已堪認定，自應依法論科。
二、核被告上開所為，係犯毒品危害防制條例第4 條第2 項之販
    賣第二級毒品罪，及同條例第11條第1 項之持有第一級毒品
    罪。其於販賣前持有安非他命之低度行為，為販賣之高度行
    為所吸收，不另論罪。被告所犯上開二罪犯意各別，行為互
    殊，應分論併罰。被告前曾於84年間因違反肅清煙毒條例、
    麻醉藥品管理條例、贓物等案件，分經判處有期徒刑3 年6
    月、8 月、3 年6 月、5 年4 月、8 月、4 月，經分別定應
    執行刑為3 年11月、9 年3 月確定，於83年6 月6 日因羈押
    入監，嗣於89年1 月12日假釋出監，並於91年4 月15日再度
    入監執行殘刑，復經減刑，於96年8 月13日執畢出監（應於
    96年7 月16日執畢），有台灣高等法院被告前案紀錄表在卷
    可佐。其於有期徒刑執行完畢後，五年內故意再犯本案有期
    徒刑以上之罪，均應依累犯之規定加重其刑（無期徒刑部分
    依法不得加重）。爰分別審酌被告有殺人、妨害兵役、麻藥
    、煙毒、贓物等等累累前科，素行不佳，曾因施用毒品經送
    觀察、勒戒、強制戒治，明知毒品對人體身心健康危害之烈
    ，且經減刑之寬典而提前出監，竟不思改過自新，反而為販
    賣毒品犯行，嚴重戕害他人身心，擴大毒品危害範圍，又持
    有市價甚高之多包海洛因，經查獲後未行使緘默權，反就販
    毒犯行飾詞試圖誤導法院認定，本院因此認為，被告固無據
    實陳述之義務，然其缺乏為自己行為負責之態度，自應施以
    相當之刑罰，以求收警惕矯治及社會防衛之效，兼衡其智識
    程度、犯罪動機、目的、犯罪次數、手段、交易金額、自知
    事證明確而坦承持有第一級毒品犯行之犯後態度等一切情狀
    ，各量處如主文所示之刑，並定其應執行刑，以示警懲。
三、本件被告販賣第二級毒品之所得現金1000元，為被告販賣毒
    品所得之財物，應依毒品危害防制條例第19條第1 項之規定
    宣告沒收，如全部或一部不能沒收時，追徵其價額，或以其
    財產抵償之；被告持用之門號0000000000號行動電話一支及
    該門號SIM 卡，亦屬被告所有，供犯本案販賣毒品罪所用之
    物，業據被告供承在卷，雖未扣案，仍應依毒品危害防制條
    例第19條第1 項之規定宣告沒收，如全部或一部不能沒收時
    ，追徵其價額，或以其財產抵償之（最高法院98年度台上字
    第2808號判決參照）。扣案之第一級毒品海洛因一包（經鑑
    驗合計淨重3.59公克）為本案查獲之毒品，又被告自承上開
    毒品為其所有之物，應依毒品危害防制條例第18條第1 項規
    定諭知沒收銷燬。扣案之上開海洛因6 只外包裝部分（最高
    法院96年度臺上字第5551號判決參照）為被告所有，供其持
    有海洛因使用之物，業據其供承在卷，爰依刑法第38條第1
    項第2 款之規定併予宣告沒收。
據上論斷，應依刑事訴訟法第299 條第1 項前段，毒品危害防制
條例第4 條第2 項、第11條第1 項、第18條第1 項、第19條第1
項，刑法第11條前段、第47條第1 項、第38條第1 項第2 款、第
51 條 第5 款，判決如主文。
本案經檢察官楊承翰到庭執行職務。
中    華    民    國    99    年    6     月    10    日
             刑事第三庭  審判長法  官  王屏夏
                               法  官  蘇揚旭
                               法  官  王偉光
上列正本證明與原本無異。
如不服本判決，應於送達後10日內敘明上訴理由，向本院提出上
訴狀，上訴於本院第二審合議庭 (應附繕本) 。其未敘述上訴理
由者，應於上訴期間屆滿後20日內向本院補提理由書「切勿逕送
上級法院」。
                               書記官  陳宥伶
中    華    民    國    99    年    6     月    11    日
附錄本案論罪科刑法條全文：
毒品危害防制條例第4條
製造、運輸、販賣第一級毒品者，處死刑或無期徒刑；處無期徒
刑者，得併科新臺幣1 千萬元以下罰金。
製造、運輸、販賣第二級毒品者，處無期徒刑或7 年以上有期徒
刑，得併科新臺幣7 百萬元以下罰金。
製造、運輸、販賣第三級毒品者，處5 年以上有期徒刑，得併科
新臺幣5 百萬元以下罰金。製造、運輸、販賣第四級毒品者，處
3 年以上10年以下有期徒刑，得併科新臺幣3 百萬元以下罰金。
製造、運輸、販賣專供製造或施用毒品之器具者，處1 年以上7
年以下有期徒刑，得併科新臺幣1 百萬元以下罰金。
前五項之未遂犯罰之。
毒品危害防制條例第11條
持有第一級毒品者，處 3 年以下有期徒刑、拘役或新臺幣 5 萬
元以下罰金。
持有第二級毒品者，處 2 年以下有期徒刑、拘役或新臺幣 3 萬
元以下罰金。
持有第一級毒品純質淨重十公克以上者，處 1 年以上 7 年以下
有期徒刑，得併科新臺幣 1 百萬元以下罰金。
持有第二級毒品純質淨重二十公克以上者，處 6 月以上 5 年以
下有期徒刑，得併科新臺幣 70 萬元以下罰金。
持有第三級毒品純質淨重二十公克以上者，處 3 年以下有期徒
刑，得併科新臺幣 30 萬元以下罰金。
持有第四級毒品純質淨重二十公克以上者，處 1 年以下有期徒
刑，得併科新臺幣 10 萬元以下罰金。
持有專供製造或施用第一級、第二級毒品之器具者，處 1 年以
下有期徒刑、拘役或新臺幣 1 萬元以下罰金。

司法院資訊處製作；財團法人民間司法改革基金會備份。
